臺灣高等法院刑事判決　　　　　　　　95年度上訴字第4687號
上　訴　人　臺灣臺北地方法院檢察署檢察官
上　訴　人
即　被　告　丁○○
　　　　　　乙○○
上列二人共同
指定辯護人　扶助律師廖修三律師
上訴人即被告
乙○○之母　己○○　女　49歲（民國○○年○月○○日生）
上列上訴人因被告強盜等案件，不服臺灣臺北地方法院95年度訴
字第1274號，中華民國95年11月21日第一審判決（起訴案號：臺
灣臺北地方法院檢察署95年度偵字第12575號），提起上訴，本
院判決如下：
    主  文
原判決關於乙○○部分撤銷。
乙○○意圖為自己不法之所有，以恐嚇使人將本人之物交付，處
有期徒刑捌月。扣案之口罩壹只、空氣手槍壹枝（槍枝管制編號
為0000000000號，含彈匣壹個，無殺傷力），均沒收
。
其他上訴駁回。
    事  實
一、乙○○於民國九十五年六月八日上午六時許，騎乘車牌號碼
    ＢＬＡ—二七五號重型機車附載丁○○，行經臺北市○○區
    ○○路與錦州街交叉路口附近時，遭車牌號碼不詳之計程車
    擦撞，乙○○因而受有左手臂擦傷之傷害，為與該計程車駕
    駛理論，乙○○遂與丁○○騎乘上開機車自後追趕，然仍無
    法即時尋得該肇事車輛。嗣於同日六時十分許，乙○○及丁○○駛至臺北市中山區○○○路二二六號前時，適見丙○○
    駕駛車牌號碼三八二—ＤＥ號營業用小客車行經該處，疑似
    上開肇事計程車，乙○○便將上開重型機車騎至丙○○車輛
    前方將該車攔下，並由丁○○下車質問丙○○為何肇事逃逸
    ，惟丙○○否認有何擦撞情事，並表示得請交通隊警員處理
    。乙○○因見丙○○隻身一人，附近行人車輛亦不多，遂起
    為自己不法所有之意圖，基於恐嚇取財之犯意，先以其隨身
    攜帶之口罩一只遮蔽其機車車牌，再自皮包內取出丁○○先
    前贈予之玩具空氣手槍一枝（槍枝管制編號為000000
    0000號，含彈匣一個，經鑑定不具殺傷力），自丙○○
    駕駛座窗外佯為真槍抵住丙○○頸部至左肩之間的身體要害
    部位，以此將加害惡於生命、身體之舉動恫嚇丙○○交付身
    上財物，惟丙○○認該空氣手槍為不具殺傷力之玩具槍，但
    為求息事寧人避免衝突，遂表示願意交付身上僅有之新臺幣
    （以下同）五百元現金解決糾紛。但乙○○並不以此為足，
    接續向丙○○以兇惡之口氣恫嚇稱，伊之子彈一顆九百元，
    信不信伊將從其大動脈打進去等語，丙○○見渠口氣兇惡恐
    進一步發生傷人之行為而心生畏懼，乃任由繞行至其計程車
    右方開啟車門進入前座搜尋財物之乙○○取走其本人所有，
    置於右前座椅墊上之行動電話二支，乙○○得手後，旋因臺
    北市政府警察局中山分局巡邏車行經該處，乙○○遂急下車
    跑至其機車停放處取出原置於機車內之西瓜刀一把，連同上
    開玩具空氣手槍一併丟棄於附近街角郵局走廊上。經丙○○
    向該巡邏車警員報案後，始查知上情，並分別於郵局走廊及
    乙○○之機車置物箱內扣得不具殺傷力之空氣手槍二支（均
    含彈匣一個，其中槍枝管制編號為0000000000號
    ，非供本件犯罪所用）及西瓜刀一把。
二、丁○○於九十五年六月八日凌晨，至臺北市○○區○○路二
    段三三二巷七號向張瑋宏借機車時，見戊○○所有之皮夾一
    只（內含國民身分證一張、健保卡三張、機車行照一張、汽
    車保險證一張及外幣紙鈔共七紙）置放於上址客廳而無人看
    管，竟意圖為自己不法所有，基於竊盜之犯意而竊取之。嗣
    因同日六時許，與乙○○同在臺北市○○○路二二六號前自
    願同意受警方搜索其皮包而查獲。
三、案經丙○○、戊○○分別訴由臺北市政府警察局中山分局報
    告臺灣臺北地方法院檢察署檢察官偵查起訴。
    理  由
壹、被告乙○○部分：
一、按被告以外之人於審判外之言詞或書面陳述，除法律有規定
    者外，不得作為證據；又按被告以外之人於偵查中向檢察官
    所為之陳述，除顯有不可信之情況者外，得為證據，刑事訴
    訟法第一百五十九條第一項、第一百五十九條之一第二項分
    別定有明文。本案被告乙○○雖否認證人丙○○於檢察官偵
    訊時證詞之證據能力，然證人丙○○為上開證詞時已具結在
    卷，且並無顯不可信之情形，依上開規定自有證據能力；至
    於證人丙○○於警方詢問時所為之筆錄因屬被告以外之人於
    審判外之言詞陳述，此部分既經被告乙○○於原審審理加以
    爭執，亦不具備其他符合例外之法定要件，依法應無證據能
    力，合先敘明。
二、訊據被告乙○○固不否認其有持上開空氣手槍抵住告訴人丙○○頸部至左肩之間部位，要求交付財物之行為（見偵查卷
    第五十五頁），以及因有貪念才取走告訴人丙○○之行動電
    話（本院九十六年三月九日審理筆錄第十七頁），惟矢口否
    認有何恐嚇取財之不法所有之意圖，並辯稱伊確認告訴人丙○○即為駕車擦撞伊後逃逸之人，伊為防止告訴人丙○○逃
    走，始以空氣手槍嚇唬告訴人丙○○，並趁告訴人丙○○不
    注意時取走其行動電話，又因害怕告訴人丙○○事後報復，
    才以口罩遮住其機車車牌，伊並無不法所有之意圖云云。
三、經查，被告乙○○之上開犯行，業經證人即告訴人丙○○於
    原審證稱，伊於上開時間、地點遭被告二人攔下，並質問伊
    為何駕車擦撞被告二人後逃逸，伊即表明未曾擦撞他車，並
    告知可以請交通隊員警前來處理，惟被告乙○○即持空氣手
    槍抵著伊左側頸部至肩膀之間部位，問伊身上有多少錢，伊
    表示當時身上只有五百元，被告乙○○即稱一顆子彈就要九
    百元了，信不信從伊之大動脈打下去，又伸手將伊車輛熄火
    ，繞到右前座將伊原放置在椅墊上之行動電話二支取走，當
    時伊無法看到被告二人所騎乘機車之車牌，因為車牌上有一
    塊布遮著等語明確（見原審卷第四十二至四十三頁、第四十
    五至四十六頁），證人即被告丁○○亦證稱，伊與被告乙○○將告訴人丙○○之車輛攔下後，伊與告訴人丙○○說話，
    被告乙○○即趁空檔以口罩將機車車牌遮住，並取槍出來抵
    住告訴人丙○○，嗣後伊有聽告訴人丙○○請求被告乙○○
    返還其行動電話等語（見原審卷第五十四至五十五頁），被
    告乙○○復自承，伊於繞到告訴人丙○○計程車右前座前，
    有將機車車牌以口罩蓋住，並自計程車椅子上取走行動電話
    兩支等語（見原審卷第六十頁及第六十二頁）。被告乙○○
    雖以前詞置辯，然當時告訴人丙○○既已停車並表示得通知
    交通隊警員至現場處理，可見其並無逃逸之意，而車禍事故
    經警方公權力介入處理後，必先確認發生事故雙方當事人之
    資料並控制維持現場秩序，斷無容任告訴人丙○○逕予尋仇
    報復之可能，況告訴人丙○○若有意對被告二人採取不利作
    為，當無由主動提議由警方處理爭議之理，顯然被告乙○○
    係為脫免刑責為之，其辯稱伊將其口罩遮住其機車車牌單純
    係為防止告訴人丙○○事後報復云云，應不可採。
四、又被告乙○○雖辯稱本件係因擦撞事故為向告訴人丙○○求
    償，並無不法所有之意圖云云，惟依卷附被告乙○○左手臂
    之擦傷照片（見偵查卷第五十九頁），其當時所受之擦傷範
    圍極小，傷勢亦屬輕微，縱其主觀上確係以為擦撞事故係告
    訴人丙○○所造成，然其損失顯然非多，復無證據證明所受
    損害顯逾五百元之譜，然其率持狀似真槍不具殺傷力之空氣
    手槍抵住告訴人頸、肩部位間，並詢問告訴人丙○○身上有
    多少錢，難謂無不法所有之意圖。再參諸，被告乙○○於丁○○與告訴人丙○○談論車輛擦撞之事時，即以其所有之口
    罩遮掩其機車車牌，苟其自認心安理得為正當權利之行使，
    何需為遮掩機車車牌之舉？顯見被告乙○○主觀上已心存不
    軌欲行恐嚇告訴人丙○○之財物，甚明。況且，被告乙○○
    於本院審理時亦坦承其取該告訴人丙○○所有之行動電話時
    心有貪念，益證其以行車事故為由向告訴人丙○○索取錢財
    時已明知其本身受害甚為輕微，欲藉故索取超額財物之不法
    所有之意圖。復觀之本案事發地點為市區○道，人車往來頻
    繁，被告乙○○首先拒絕告訴人丙○○報警處理之提議，復
    持外觀上類似真槍枝空氣手槍抵住告訴人丙○○身體，迫使
    告訴人丙○○交出財物，且徵之其間特意以口罩遮住機車車
    牌隱匿行蹤，又於警方巡邏車經過之際，急於將其空氣手槍
    及機車上之西瓜刀棄置路邊走廊以圖隱蔽犯行等情狀，其係
    欲以恐嚇方式取得告訴人丙○○財物之事實至為灼然，被告
    乙○○辯稱並無為自己不法所有之意圖云云，無非卸責之詞
    ，要難採信。
五、按強盜罪係以強暴、脅迫或他法，使人不能抗拒而取其財物
    或使其交付為構成要件；恐嚇罪係以威嚇手段，使人畏懼而
    交付所有物，其交付與否，被害人尚有意思之自由者，為構
    成要件，最高法院二十一年上字第一一一五號著有判例可資
    參照。恐嚇行為不以將來之惡害通知為限，即以強暴脅迫為
    手段，而被害人未達於不能抗拒程度者，亦屬之（最高法院
    八十年度第四次刑事庭會議決議參照）。次查，被告乙○○
    用以抵住告訴人丙○○身體之空氣手槍一支（槍枝管制編號
    為0000000000號），係以填充氣體為發射動力，
    經裝填直徑約六點零公釐之鋼珠（重量約零點八八公克）試
    射三次之結果，其單位面積動能分別為每平方公分一點二二
    、一點八零及一點六九焦耳，均遠低於我國、美國及日本就
    是否具有殺傷力所定之標準（分別為每平方公分二十四、七
    十八點六及二十焦耳），顯然不具有殺傷力等情，有內政部
    警政署刑事警察局九十五年七月十九日刑鑑字第○九五○○
    八六五八一號槍彈鑑定書一份附卷可參（見偵查卷第一一○
    至一一三頁），且依該空氣槍之槍身滑套兩側印刷有白色商
    標圖案以及文字說明，外觀上與講求具隱蔽功能之真槍顯然
    有異，此亦有該槍枝照片在卷可參，又證人即告訴人丙○○
    於檢察官訊問時證稱，當時伊想那把槍應該是假的，所以不
    會害怕等語（見偵查卷第九十七頁），並於原審審理時證稱
    ：被告當時口氣很衝，‥‥，我知道槍是假的，當時伊用猜
    的，直覺上認為槍是假的，‥‥而行動電話是被告乙○○動
    作很快地從乘客座拿走，當時警察剛好就快來了，所以完全
    沒有反應，讓他把行動電話拿走……，（審判長問你當時有
    感覺假如沒有把你身上的五百元給，會有不平安的可能？）
    伊想說多少可能會打起來，覺得大不了就虧個五百元，人平
    安就好了，所以才說要給被告乙○○五百元等語（見原審卷
    第四十七至四十八頁），是由告訴人丙○○之證述可知，告
    訴人丙○○在車內自始即認被告持有之手槍係假槍，且因被
    告口氣兇惡，自認不給錢恐生不測，乃表明可給被告乙○○
    五百元，並任由被告乙○○取走行動電話，等待警方到達，
    足見丙○○雖係因心生畏懼而任由被告乙○○進入車內取走
    行動電話，其自由意志並未完全喪失，告訴人丙○○顯然未
    達不能抗拒之程度，依前揭說明僅屬於恐嚇取財。此外，並
    有被告乙○○所有之未具殺傷力之空氣手槍一支（槍枝管制
    編號為0000000000號）、口罩一只扣案可資佐證
    。職是，被告乙○○所犯恐嚇取財即遂罪犯行，事證明確，
    堪予認定。至被告及其辯護人辯稱被告取得前述二支行動電
    話係在告訴人不知情之情狀下所竊得云云，惟據證人即當時
    處理之警員甲○○於本院結稱：告訴人很明確跟我講是，…
    一位拿槍的那位，進到副駕駛座拿走等語，顯見被告乙○○
    取走告訴人之前述行動電話時，告訴人已明知且因懼於進一
    步衝突而任其取走，並非在告訴人不知情之情況下所為，被
    告辯稱其取得該二支行動電話僅構成竊盜罪云云，應係卸責
    之詞，不足採信。
六、按行為後法律有變更者，適用行為時之法律。但行為後之法
    律有利於行為人者，適用最有利於行為人之法律，刑法第二
    條第一項定有明文（刑法第二條係規範行為後法律變更所生
    新舊法律比較適用之準據法，是刑法第二條本身雖經修正，
    但該條文既屬適用法律之準據法，本身尚無比較新舊法之問
    題，應逕適用裁判時之刑法第二條規定以決定適用之刑罰法
    律）。又比較時應就罪刑有關之共犯、未遂犯、想像競合犯
    、牽連犯、連續犯、結合犯，以及累犯加重、自首減輕暨其
    他法定加減（如身分加減）與加減例等一切規定，綜其全部
    罪刑之結果而為比較（最高法院九十五年第八次刑事庭會議
    決議參照）。查被告行為後，刑法第三十三條第五款有關罰
    金之最低數額之規定，業於九十四年二月二日修正公布，刑
    法施行法亦於九十五年六月十四日修正增訂第一條之一（有
    關罰金之最高數額），並均自九十五年七月一日起施行，茲
    就比較情形分述如下：
  (一)刑法第三十三條第五款有關罰金之最低數額部分，刑法分則
    編各罪所定罰金之貨幣單位原為銀元，修正前刑法第三十三
    條第五款規定：「罰金：（銀元）一元以上」，而銀元與新
    臺幣間之折算，依現行法規所定貨幣單位折算新臺幣條例規
    定，以銀元一元折算新臺幣三元；修正後刑法第三十三條第
    五款則規定：「罰金：新臺幣一千元以上，以百元計算之」
    ；經比較修正前、後之規定，修正後刑法第三十三條第五款
    所定罰金之最低數額，較之修正前提高，自以修正前刑法第
    三十三條第五款規定有利於被告。
  (二)刑法施行法第一條之一有關罰金之最高數額部分，修正刑法
    係自九十五年七月一日起施行，在此之前，刑法分則編有關
    罰金之貨幣單位係銀元（銀元與新臺幣之折算比例為一比三
    ），且依刑法分則編應處罰金者，應適用罰金罰鍰提高標準
    條例第一條、第五條規定，就七十二年六月二十六日前修正
    之刑法條文，罰金數額提高二至十倍，其後修正者則不提高
    倍數；而修正刑法施行後，因刑法第三十三條第五款所定罰
    金之貨幣單位，經修正為新臺幣後，刑法分則各罪所定罰金
    之貨幣單位亦應配合修正為新臺幣，為使刑法分則編各罪所
    定罰金之最高數額與刑法修正前趨於一致，乃增訂刑法施行
    法第一條之一：「中華民國九十四年一月七日刑法修正施行
    後，刑法分則編所定罰金之貨幣單位為新臺幣。九十四年一
    月七日刑法修正時，刑法分則編未修正之條文定有罰金者，
    自九十四年一月七日刑法修正施行後，就其所定數額提高為
    三十倍。但七十二年六月二十六日至九十四年一月七日新增
    或修正之條文，就其所定數額提高為三倍」，亦即，自九十
    五年七月一日起，刑法分則編所定罰金之貨幣單位，由原來
    之銀元改為新臺幣，且於九十四年一月七日刑法修正時（九
    十四年一月七日係立法院三讀通過之日期），刑法分則編未
    修正之條文定有罰金者，復未於七十二年六月二十六日至九
    十四年一月七日修正或新增，自九十五年七月一日起，有關
    罰金之數額提高為三十倍。本案被告係犯刑法第三百四十六
    條第一項之恐嚇取財罪，該罪有罰金刑之處罰，且該條文於
    九十四年一月七日刑法修正時未經修正，亦未於七十二年六
    月二十日至九十四年一月七日間修正過，依增訂刑法施行法
    第一之一條之規定，其罰金以新臺幣為單位，數額應提高三
    十倍。此與修正前之罰金以銀元為單位，適用罰金罰鍰提高
    標準條例第一條規定，應提高十倍，再經折算為新臺幣（銀
    元與新臺幣之折算比例為一比三），換算結果，亦為三十倍
    。從而，刑法分則編各罪所定罰金刑之最高數額，於上開規
    定修正後並無不同，對被告而言，並無不利。
  (三)綜合上述各條文修正前、後之比較，可知依修正前、後之規
    定，就罰金之最高數額（即刑法施行法第一條之一）部分，
    對被告並無不利，惟修正後之罰金最低數額，較修正前提高
    ，顯然不利於被告，揆諸前揭最高法院決議所揭示之罪刑綜
    合比較原則，依刑法第二條第一項前段之規定，應整體適用
    行為時即修正前之規定。
七、核被告乙○○所為，係犯刑法第三百四十六條第一項之恐嚇
    取財罪。公訴意旨雖認被告乙○○係刑法第三百二十八條第
    一項之強盜罪，然被告乙○○所為尚未使被害人達不能抗拒
    之程度，自與強盜罪之構成要件有所不符，故關於被告乙○○部分公訴意旨容有誤會，惟因基本社會事實相同，其起訴
    法條應予變更。又被告固先以未具殺傷力之空氣手槍抵住告
    訴人恫嚇告訴人，次再出言恫嚇稱不給錢將射其大動脈，而
    先後為二次恫嚇之舉動，惟該二次舉動係於同時同地密接之
    實施，侵害同一之法益，各行為之獨立性極為薄弱，依一般
    社會健全觀念，在時間差距上，難以強行分開，在刑法評價
    上，以視為數個舉動之接續施行，合為包括之一行為予以評
    價，係屬接續犯，僅單純成立一恐嚇取財罪。
八、原判決對被告乙○○予以論科，固非無見。惟查(一)原判決即
    認被告乙○○強行取得告訴人丙○○之行動電話二支與被告
    之強盜行為無因果關係，然於原判決事實欄內又認定係被告
    乙○○「強行取走」告訴人丙○○之行動電話，原判決就此
    被告乙○○取走告訴人行動電話之行為是否另涉他罪，亦或
    為原判決所認被告乙○○強盜行為之結果，說理容有未明之
    處。(二)又被告乙○○固以玩具空氣槍佯為真槍對告訴人施以
    強暴行為，然如前述被告乙○○之前揭行為尚未致使告訴人
    不能抗拒，且被告乙○○所持用之空氣槍未具有殺傷力且槍
    身外觀上有異於真槍之明顯白色商業標章，在客觀上易為他
    人辨識出為玩具槍，是以此空氣槍佯為真槍為前述之強暴行
    為，尚難認以達使人為不能抗拒之程度，原判決認被告乙○○所為已致使告訴人丙○○達不能抗拒之程度，亦有未洽。
    綜上所述，被告乙○○仍執陳詞提起上訴，否認犯罪，為無
    理由，檢察官提起上訴意旨雖以：被告乙○○之行為即已使
    告訴人不能抗拒，且已取得告訴人所有之行動電話二支，已
    合於強盜即遂罪，惟恐嚇行為不以將來之惡害通知為限，即
    以強暴脅迫為手段，而被害人未達於不能抗拒程度者，亦屬
    之，最高法院八十年度第四次刑事庭會議決議可資參照。被
    告乙○○之行為在客觀上尚未達於使人不能抗拒之程度，且
    未使告訴人丙○○完全喪失自由意志，告訴人仍能決意是否
    交付財物或出手反抗，告訴人顯然未達不能抗拒之程度，被
    告乙○○所為係構成恐嚇取財罪行，已如前述說明。是檢察
    官上訴指稱被告乙○○係犯強盜即遂罪，指摘原判決不當，
    亦無理由，然原判決關於被告乙○○部分既有可議，自屬無
    法維持，應由本院將原判決關於被告乙○○部分撤銷，另為
    適法之諭知。爰審酌被告身強體健，不思安分守己，反隨身
    攜帶空氣手槍等物，逞兇好勇，所為有害社會治安，且犯後
    猶圖卸責，不知深切自省，態度欠佳，惟其恐嚇所得之物價
    值非多，隨即遭警查獲，告訴人丙○○所受財產上之損失不
    大，暨其智識程度、素行、犯罪之動機、目的等一切情狀，
    量處如主文第二項所示之刑。又按刑法第三十八條第一項第
    一款、第二項雖已將「左列」改為「下列」，「犯人」改成
    「犯罪行為人」，然因沒收屬於從刑，依照最高法院九十五
    年五月二十三日第八次刑事庭會議決議第一點第（五）小點
    ：「從刑附屬於主刑，除法律有特別規定者外，依主刑所適
    用之法律」，本案關於刑法修正前後之比較適用，整體言之
    ，既應以修正前之刑法對被告較為有利，則從刑部分亦應一
    體適用修正前刑法之規定。是扣案之扣案之口罩一只、空氣
    手槍一支（槍枝管制編號為0000000000號，含彈
    匣一個，不具殺傷力），為被告乙○○所有供犯罪所用之物
    ，業據被告乙○○陳稱明確，爰依修正前刑法第三十八條第
    一項第二款規定宣告沒收。扣案之西瓜刀一把、未具殺傷力
    之空氣手槍一支（槍枝管制編號為0000000000號
    ，含彈匣、槍套各一個），均非供本件犯罪所用之物，爰不
    另為沒收之諭知，併此說明。
貳、被告丁○○部分：
甲、被訴強盜罪部分：
一、公訴意旨略以：被告丁○○與乙○○基於意圖為自己不法所
    有之共同犯意聯絡，於九十五年六月八日六時許，事先以口
    罩遮蓋車牌後，由乙○○騎乘車牌號碼ＢＬＡ—二七五號重
    型機車附載被告丁○○，行經臺北市中山區○○○路二二六
    號前時，適見告訴人丙○○駕駛車牌號碼三八二—ＤＥ號營
    業用小客車行經該處，遂以告訴人丙○○曾經擦撞其等機車
    為由將告訴人丙○○車輛攔下，推由被告乙○○取出未具殺
    傷力之空氣槍抵住告訴人丙○○之脖子，並由被告丁○○抵
    住駕駛座車門，強將告訴人丙○○之車輛熄火，恫嚇告訴人
    丙○○交出財物賠償，告訴人丙○○不從，被告二人即將告
    訴人車內之行動電話二支取走，因認被告丁○○亦同涉刑法
    第三百二十八條第一項之強盜罪嫌云云。
二、按犯罪事實應依證據認定之，無證據不得認定犯罪事實；不
    能證明被告犯罪者，應諭知無罪之判決，刑事訴訟法第一百
    五十四條第二項、第三百零一條第一項分別定有明文。又事
    實之認定，應憑證據，如未能發現相當證據，或證據不足以
    證明，自不能以推測或擬制之方法，以為裁判基礎（最高法
    院四十年台上字第八六號判例參照）。且認定犯罪事實所憑
    之證據，雖不以直接證據為限，間接證據亦包括在內，然而
    無論直接證據或間接證據，其為訴訟上之證明，須於通常一
    般之人均不致有所懷疑，而得確信其為真實之程度者，始得
    據為有罪之認定，倘其證明尚未達到此一程度，而有合理之
    懷疑存在而無從使事實審法院得有罪之確信時，即應由法院
    為諭知被告無罪之判決（最高法院七十六年台上字第四九八
    六號判例參照）。
三、訊據被告丁○○矢口否認有何強盜行為，辯稱，伊以為告訴
    人丙○○確係擦撞被告乙○○機車之人，所以才下車與告訴
    人丙○○理論，並無強盜犯意等語（見原審卷第二十二頁反
    面）。
四、公訴意旨認被告丁○○涉犯強盜罪嫌，無非係以證人即告訴
    人丙○○之證詞、扣案空氣手槍及告訴人丙○○所有之行動
    電話二只為據。惟查，證人丙○○已在本院審理時證稱，持
    槍抵住伊、拔車鑰匙熄火及跑到伊車右前座拿行動電話的均
    是較矮的被告（按指被告乙○○），而另外一位比較高的被
    告（按指被告丁○○）叫矮的被告不要激動，說他要來跟伊
    溝通，伊不記得高的被告是否有抵住伊之車門，伊所說高的
    被告係指被告丁○○，較矮的是指被告乙○○等語（見原審
    卷第四十二頁、第四十八頁），核與證人即被告乙○○證稱
    ，被告丁○○不知道伊要去拿告訴人之行動電話，伊以空氣
    手槍抵住告訴人丙○○時，被告丁○○在旁邊叫伊不要那麼
    衝動，他要跟告訴人丙○○溝通理論等語（見原審卷第六十
    至六十一頁）相符。被告丁○○亦陳稱，口罩並非事先遮住
    ，而是伊與告訴人說話時，被告乙○○去遮住的，伊當時只
    是想要與告訴人理論而已，伊與告訴人講話時，被告乙○○
    將槍拿出來，伊叫乙○○不要這樣，可是他個性比較衝，伊
    等並非早就想要去做這樣的事等語（見原審卷第五十三至五
    十四頁、第五十六頁），顯然被告丁○○主觀上並無強盜、
    恐嚇取財告訴人財物之犯意，其客觀上亦未參與被告乙○○
    強盜、恐嚇取財行為，或提供任何協助。前述強盜、恐嚇取
    財犯行係被告乙○○持槍臨時起意所為，既無證據證明被告
    丁○○與乙○○就強盜、恐嚇取財犯行有犯意聯絡，亦無從
    認定被告丁○○有何強盜、恐嚇取財行為之行為分擔，則其
    訴訟上之證明尚未達到於通常一般之人均不致有所懷疑為真
    實之程度，無從使本院對於被告丁○○所涉之此部分犯罪得
    有罪之確信。此外又查無其他積極證據足資證明被告丁○○
    有何公訴人所指強盜犯行，故被告丁○○就此部分之犯罪即
    屬不能證明，揆諸前開法條判例之說明，本即應為被告丁○○無罪之諭知。綜上，原審法院諭知被告丁○○此部分無罪
    之判決，於法自無違誤，檢察官猶執前詞上訴指摘原判決此
    部分之不當，為無理由，應予駁回。
五、至檢察官上訴意旨另以如被告丁○○不構成刑法第三百二十
    八條第一項之強盜罪之共犯，應尚構成刑法第三百零四條之
    強制罪嫌云云，惟查，被告丁○○係受被告乙○○之附載原
    為找告訴人理論擦撞事故之事，而攔下告訴人之車輛，期間
    被告丁○○並未有施用強暴、脅迫之行為，已如前述，且證
    人丙○○於原審審理中並證稱：伊沒有要開門出去，只有在
    講話而已，……，被告丁○○之身體靠在伊之車門，渠等並
    無拉扯之動作等語，益證，告訴人丙○○之行動自由並未因
    被告丁○○立於門邊而受有妨害之情，是檢察官上訴認被告
    丁○○尚涉有刑法第三百零四條之強制罪嫌，恐有誤會，是
    檢察官所指此部分上訴理由，亦無理由，併此說明。
乙、被訴竊盜部分：
一、按被告以外之人於審判外之陳述，雖不符前四條之規定，而
    經當事人於審判程序同意作為證據，法院審酌該言詞陳述或
    書面陳述作成時之情況，認為適當者，亦得為證據。當事人
    或辯護人於法院調查證據時，知有第一百五十九條第一項不
    得為證據之情形，而未於言詞辯論終結前聲明異議者，視為
    有前項之同意。刑事訴訟法第一百五十九條之五定有明文。
    本案被告丁○○及其辯護人於準備程序中對於檢察官就被告
    丁○○所涉竊盜犯行部分所提出之各項證據方法之證據能力
    表示並無意見，且本案言詞辯論終結前，被告丁○○亦未爭
    執被告以外之人即證人戊○○於警方詢問及檢察官偵訊時之
    證述無證據能力，揆諸上開規定，應視為被告丁○○已同意
    上開證據得作為證據，而本院審酌上開證據並無非法取得之
    情形，復經本院於審判期日就上開證據依法進行調查、辯論
    ，依法自有證據能力，核先敘明。
二、上開竊盜之犯罪事實，業據被告丁○○於原審、本院進行準
    備程序及審理程序時坦承不諱，核與證人即告訴人戊○○於
    警方詢問及檢察官偵訊時所證訴之情節相符，尚無矛盾或不
    合常情之處，並有被告所竊之內含國民身分證一張、健保卡
    三張、機車行照一張、汽車保險證一張及外幣紙鈔共七紙等
    物之皮夾一只、贓物認領保管單一紙可按，足認被告丁○○
    之自白與事實相符，應堪採信。本案事證明確，被告丁○○
    之竊盜犯行堪予認定。
三、原審以被告丁○○此部分竊盜犯行事證明確，適用第三百二
    十條第一項、修正前刑法第四十一條第一項前段，罰金罰鍰
    提高標準條例第一條前段、修正前同條例第二條，現行法規
    所定貨幣單位折算新臺幣條例第二條之規定，並審酌被告因
    貪圖小利，罔顧法紀觸犯刑罰，並造成告訴人戊○○之損害
    ，其心態殊不足取，惟其所竊取之物價值並非貴重，造成被
    害人損失有限，並於法院審理時坦承其犯行，其犯後態度尚
    稱良好等一切情狀，量處有期徒刑三月，如易科罰金以銀元
    三百元即新台幣九百元折算一日，原判決此部分認事用法、
    量刑均稱妥適，被告丁○○上訴指摘量刑過重，請求從輕量
    刑，為無理由，應予駁回。
據上論斷，應依刑事訴訟法第三百六十八條、第三百六十九條第
一項前段、第三百六十四條、第二百九十九條第一項前段、第三
百條，刑法第二條第一項前段、第三百四十六條第一項、（修正
前）第三十八條第一項第二款，罰金罰鍰提高標準條例第一項前
段，判決如主文。
本案經檢察官游明仁到庭執行職務。
中　　華　　民　　國　　96　　年　　3 　　月　　23　　日
　　　　　　　　　刑事第十五庭審判長法　官  吳昭瑩
　　　　　　　　　　　　　　　　　  法　官  王梅英
　　　　　　　　　　　　　　　　　  法　官  李釱任
以上正本證明與原本無異。
檢察官如不服本判決，應於收受送達後十日內向本院提出上訴書
狀，其未敘述上訴之理由者並得於提起上訴後十日內向本院補提
理由書（均須按他造當事人之人數附繕本）。
                                    書記官  洪秋帆
中　　華　　民　　國　　96　　年　　3 　　月　　23　　日
附錄：本案論罪科刑法條全文
刑法第346條
意圖為自己或第三人不法之所有，以恐嚇使人將本人或第三人之
物交付者，處6月以上5年以下有期徒刑，得併科1千元以下罰金
。
刑法第320條第1項
意圖為自己或第三人不法之所有，而竊取他人之動產者，為竊盜
罪，處 5 年以下有期徒刑、拘役或 5 百元以下罰金。
